臺灣士林地方法院刑事判決　　　　　　　110年度易字第203號
公　訴　人　臺灣士林地方檢察署檢察官
被　　　告　葉若涵




上列被告因侵占案件，經檢察官提起公訴（110 年度偵字第734
號），本院判決如下：
    主  文
葉若涵犯侵占遺失物罪，處罰金新臺幣肆仟元，如易服勞役，以
新臺幣壹仟元折算壹日。
    事  實
一、葉若涵於民國109 年11月19日下午6 時53分許，在臺北市北
    投區明德捷運站3 號出口旁，見蕭歆頤遺留在石椅上之黑色
    蘋果iPhone11手機1 支（下稱系爭手機），竟意圖為自己不
    法之所有，基於侵占遺失物之犯意，將該手機侵占入己。嗣
    經蕭歆頤報警處理，經警調閱監視器影像並告知葉若涵涉案
    後，葉若涵始主動交付系爭手機予警查扣，而查悉上情。
二、案經蕭歆頤訴由臺北市政府警察局北投分局報告臺灣士林地
    方檢察署檢察官偵查起訴。
    理  由
壹、程序部分：
    本判決所引用被告以外之人於審判外之陳述，雖屬傳聞證據
    ，然經被告表示同意作為證據（見本院卷第52頁），本院審
    酌上開證據資料作成時之情況，尚無違法不當及證明力明顯
    過低之瑕疵，認為以之作為證據應屬適當，揆諸刑事訴訟法
    第159 條之5 第1 項規定，均有證據能力。又本判決其他引
    用資以認定事實所憑之非供述證據，並無證據證明係公務員
    違背法定程序所取得，依刑事訴訟法第158 條之4 反面解釋
    ，亦有證據能力。
貳、實體部分：
一、訊據被告固坦承於上開時、地，拾獲系爭手機後即占有之，
    直至109 年11月24日，經警告知其涉案後，方於翌（25）日
    將系爭手機攜至臺北市政府警察局北投分局石牌派出所交警
    查扣等節屬實，惟矢口否認有何侵占遺失物之犯行，辯稱：
    我怕系爭手機被有心人拿走，以致於失主無法尋回，方將系
    爭手機帶走，但我當時趕著上班，加上家人生病，過了幾天
    警察來找我的時候才想起這件事情，我主觀上無侵占系爭手
    機之意圖云云。
二、經查，被告於109 年11月19日下午6 時53分許，在臺北市北
    投區明德捷運站3 號出口旁，見蕭歆頤遺留在石椅上之系爭
    手機後，即拾起後將之攜往工作地點並關機，於當日下班後
    再將之攜回家中，直至109 年11月24日員警派員向被告詢問
    系爭手機遺失之事，始於同年月25日下午10時許，自行至派
    出所將系爭手機交付員警查扣等情，業經被告於本院審理時
    坦承不諱（見本院卷第50至51頁），核與證人即告訴人於警
    詢及本院審理中陳稱：我將系爭手機放置於捷運站外之石椅
    後，約2 至3 分鐘的時間就遭人拿走，當日下午7 時20分許
    ，我有到某間亞太電信，請門市人員幫忙撥打我的手機號碼
    ，試圖找到系爭手機，但手機已關機，後來在員警陪同下至
    明德捷運站調取監視器畫面，才知曉系爭手機遭被告拿走等
    情大致相符（見臺灣士林地方檢察署110 年度偵字第734 號
    卷【下稱734 卷】第21至23頁、本院卷第51至52頁），並有
    臺北市政府警察局北投分局扣押筆錄、扣押物品目錄表、監
    視器錄影畫面翻拍畫面6 張、扣押物品照片2 張等件在卷可
    稽（見734 卷第25至31、35至38頁），是被告在捷運站外之
    石椅上拾獲系爭手機後，並未交予站務人員或警察機關，反
    而直接將之攜帶至工作地點後返家，直至員警於數日後向被
    告詢問案情，被告始於翌日將系爭手機主動交還之事實，堪
    可認定。
三、被告雖以前詞辯稱自己並無侵占遺失物之主觀犯意，惟查：
    被告在上開時地拾獲系爭手機時，衡諸一般經驗法則，應理
    解不慎遺失財物者，於發現遺失時，會反思先前走過之路徑
    ，以研判物品可能遺落之地點，並隨即返回原址找尋。被告
    拾獲他人遺失物，如確有意返還，可選擇待在原處稍作等待
    ，或將手機送交警察機關或捷運站務人員，然依監視器錄影
    擷圖畫面所示（見734 卷第35至36頁），被告於109 年11月
    19日下午6 時52分29秒自明德捷運站3 號出口出站後，先走
    向出口外右前方之石椅處，於53分28秒拾起系爭手機，於53
    分38秒將之放置於隨身包包內，隨即往反方向走去並騎乘自
    行車離開，由上可知，系爭手機放置處與被告原欲前往之方
    向相反，被告是刻意前往拾取後，立即將手機置入自己之包
    包內，隨即離開現場，致告訴人雖立即返回尋找仍未著。則
    被告若無據為己有之意圖，焉有將該手機放入自己之包包內
    ，並急忙將之攜離該處，而未稍作停留亦未等候，且始終未
    將手機交付警察機關而帶回家中，迄至告訴人報案，經警調
    閱現場監視器確認為被告所為後，始交予員警查扣，是核被
    告所為已違反經驗法則，足證其拾得之初具不法所有意圖。
    尤被告自陳拾取系爭手機的原因是怕遭有心人拿走，使告訴
    人無法尋回，將之關機則是因為上班時間手機不能發出響聲
    云云（見本院卷第55頁），若被告確有此美意，在考量自己
    趕上班時間緊迫之情況下，至少應於拾得後交付捷運站務人
    員或根本不要拾起手機，惟其卻於拾得後直接攜至工作場所
    ，又其本可將系爭手機設置靜音模式以達到不發出聲響之目
    的，卻直接將之關機，斷絕失主利用科技手段定位系爭手機
    位置之機會，不欲使告訴人尋回之意甚明，被告上揭舉動，
    均足徵其具有不法所有意圖灼然，其所辯要無可採，本案事
    證明確，被告侵占遺失物之犯行應可認定，應予依法論科。
    又被告雖於數日後將系爭手機持至派出所交予員警查扣，然
    因侵占遺失物罪屬即成犯，被告事後行為並不影響犯罪之成
    立，附此敘明。
四、核被告所為，係犯刑法第337 條之侵占遺失物罪。
五、爰審酌被告拾獲他人財物，竟因一時貪念，侵占入己，欠缺
    對他人財產之尊重、所侵占之財物價值、犯後自始否認犯行
    、未見悔意，然系爭手機已經由被告交予給警方並返還告訴
    人，有贓物認領保管單在卷可稽（見734 卷第33頁），並斟
    酌告訴人於本院表示之意見及二人已達成和解並賠償完畢之
    事實（見本院卷第52至53、57、65至67頁）、及被告自陳之
    智識程度、家庭經濟狀況（見本院卷第56頁）等一切情狀，
    量處如主文所示之刑，並諭知易服勞役之折算標準。另告訴
    人固表示因已和解，願給予被告緩刑之機會等語（見本院卷
    第53頁），惟刑法第74條規定之緩刑，究竟有無可認為以暫
    不執行為適當之情形存在，應就具體個案之情形審酌定之，
    除應審查被告是否符合緩刑之法定要件外，仍應受比例原則
    與平等原則等一般法律原則之支配，以期達成客觀上之適當
    性、相當性與必要性之價值要求。考量手機係現代社會個人
    隨身必備用品，侵占他人手機必會造成失主於生活、工作上
    之極大不便，以被告自陳研究所畢業，目前有兩份工作之智
    識程度及生活經驗（見本院卷第56頁），當無不知上情之理
    ，卻於侵占後持續占有系爭手機，直至員警上門詢問後，始
    於翌日交予員警查扣，所為實值非難，佐以其於犯後自始否
    認犯行，於本院審理時又以：自己是為了失主著想，方將手
    機拾走，又因為手機對自己而言不重要，所以未試圖查閱手
    機之通訊錄尋找失主，亦因疏忽故未拿去警局等語（見本院
    卷第55至57頁），再再以此種不合常理之託詞，試圖淡化、
    合理化其行為，仍未真切反省自身之違法行為對告訴人帶來
    之不便，且本院已考量前述和解情事予以適當量刑，故不宜
    再予緩刑，附此敘明。
六、系爭手機既已發還告訴人，有前揭贓物認領保管單在卷可稽
    （見734 卷第33頁），故依刑法第38條之1 第5 項規定，不
    宣告沒收或追徵。
據上論斷，應依刑事訴訟法第299 條第1 項前段，刑法第337 條
、第42條第3 項前段，刑法施行法第1 條之1 第1 項，判決如主
文。
本案經檢察官林彥均提起公訴，檢察官馬凱蕙到庭執行職務。
中    華    民    國   110    年    9     月    28    日
                  刑事第五庭法  官  郭韶旻
以上正本證明與原本無異。
如不服本判決應於收受送達後20日內向本院提出上訴書狀，並應
敘述具體理由。其未敘述上訴理由者，應於上訴期間屆滿後20日
內向本院補提理由書( 均須按他造當事人之人數附繕本) 「切勿
逕送上級法院」。
因疫情而遲誤不變期間，得向法院聲請回復原狀。
                            書記官  黃佩儀
中    華    民    國   110    年    9     月    28    日
附錄本判決論罪法條：
中華民國刑法第337條
意圖為自己或第三人不法之所有，而侵占遺失物、漂流物或其他
離本人所持有之物者，處一萬五千元以下罰金。